【裁判字號】    95,訴,239
【裁判日期】    950308
【裁判案由】    詐欺等
【裁判全文】
臺灣彰化地方法院刑事判決               95年度訴字第239號
公  訴  人  臺灣彰化地方法院檢察署檢察官
被      告  丙○○
                    另案於臺灣臺中監獄苗栗分監執行中
上列被告因詐欺等案件，經檢察官提起公訴（九十四年度偵字第
六八０七號），本院認有刑事訴訟法第二百七十三條之一第一項
之情形，改依簡式審判程序判決如下：
        主  文
丙○○幫助意圖為自己不法之所有，以詐術使人將本人之物交付
，累犯，處有期徒刑肆月，如易科罰金以參佰元折算壹日。
        事  實
一、丙○○曾於民國八十九年六月間因贓物案件，經臺灣苗栗地
    方法院於八十九年十一月三十日判處有期徒刑一年確定，入
    監執行後，於九十三年十月十二日因縮刑執行完畢。仍不知
    警惕，其雖可預見蒐集帳戶、存摺、印章、提款卡之不詳年
    籍，姓名「李雲龍」之成年男子，收集帳戶係為做為非法轉
    帳使用，或欲詐欺被害人使之將款項匯入該帳戶，嗣再提領
    一空，致使被害人及偵查機關無從追查，而其發生並不違丙
    ○○之本意，竟基於幫助該「李雲龍」之成年男子遂行詐欺
    取財之不確定故意，於九十三年十一月間某日，在苗栗縣苗
    栗市「帝享遊樂場」，以不詳金額，將以其名義向中華郵政
    股份有限公司苗栗嘉盛郵局開設之帳號000000000
    00000號之存摺、提款卡及密碼，出賣予「李雲龍」之
    成年男子（丙○○供稱其當時有施用第二級毒品甲基安非他
    命，故不記得詳細時間、金額）。嗣再由「李雲龍」與其他
    姓名、年籍不詳之成年人共同意圖為自己不法之所有，在夾
    報廣告上刊登「遠東銀行專業貸、0000000000」
    、「精打細算、三六０行、行行皆可貸、00000000
    00」、「輕鬆貸單償0000000000」等貸款廣告
    ，再由該不詳之人對來電借款之人佯稱須先繳納保險費、公
    費為由，使下列之甲○○等人陷於錯誤，而匯款如下列之金
    額於丙○○上開之帳戶內，且上開匯款金額，並旋即遭詐欺
    之人提領一空。
（一）黃雅君於九十四年三月十八日十三時五十一分許，在彰化
      縣員林鎮○○路郵局，將新臺幣（下同）六萬元匯入上開
      丙○○帳戶。
（二）乙○○於九十四年三月十八日十四時二十三分許，將三萬
      三千六百元；於同年月二十二日十五時二十二分許，將三
      萬九千六百元；於同年月二十四日九時五十分許，將八萬
      元；於同年月二十五日九時五十分許，將六萬九千四百八
      十元；同年月二十九日九時四十二分許，將十萬元；同年
      月三十日十二時四十四分許，將九萬元；同年月三十一日
      十五時十三分許，在彰化縣彰化市府前郵局，將五萬四千
      九百元分別匯入上開丙○○帳戶。
（三）丁○○於九十四年三月三十一日十六時五十分許，在高雄
      縣大寮郵局，將五萬元匯入上開丙○○帳戶。
（四）戊○○於九十四年四月二十二日十三時三十二分許，在彰
      化縣溪湖鎮，將三萬元匯入上開丙○○帳戶。
二、案經彰化縣警察局移請臺灣彰化地方法院檢察署檢察官偵查
    起訴，本院認有刑事訴訟法第二百七十三條之一第一項之情
    形，改依簡式審判程序審理。
        理  由
一、按除被告所犯為死刑、無期徒刑、最輕本刑為三年以上有期
    徒刑之罪或高等法院管轄第一審案件者外，於前條第一項程
    序進行中，被告先就被訴事實為有罪之陳述時，審判長得告
    知被告簡式審判程序之旨，並聽取當事人、代理人、辯護人
    及輔佐人之意見後，裁定進行簡式審判程序；除簡式審判程
    序及簡易程序案件外，第一審應行合議審判，刑事訴訟法第
    二百七十三條之一第一項、第二百八十四條之一分別定有明
    文。本件被告丙○○所涉係死刑、無期徒刑、最輕本刑為三
    年以上有期徒刑之罪或高等法院管轄第一審案件以外之罪，
    並於本院行準備程序時就被訴事實為有罪之陳述，本院合議
    庭依前揭規定，經評議結果，裁定改由一名法官獨任行簡式
    審判程序，先予敘明。
二、前揭犯罪事實，業據被告丙○○於本院審理時坦承不諱，並
    供稱：伊是因為當時有施用第二級毒品甲基安非他命，故不
    記得詳細時間、金額等語明確，核與被害人甲○○、乙○○
    、丁○○、戊○○分別於警詢中所為之指述情節相符。次按
    刑法上之故意，分為直接故意（確定故意）與間接故意（不
    確定故意），行為人對於構成犯罪之事實，明知並有意使其
    發生者，為直接故意；行為人對於構成犯罪之事實，預見其
    發生而其發生並不違背其本意者，為間接故意。且幫助犯之
    成立，以行為人主觀上認識被幫助者正欲從事犯罪或係正在
    從事犯罪，且該犯罪有既遂之可能，而其行為足以幫助他人
    實現構成要件者，即具有幫助故意，並不以行為人確知被幫
    助者係犯何罪名為必要。又近來詐欺取財均係利用他人帳戶
    做為所得財物之出入帳戶，迭經媒體廣為披載，況一般人對
    於自己之金融機構所用之個人身分證、印章、存摺、提款卡
    ，均會妥為保管，其帳號亦會保密，以防被他人得知，而有
    被冒領或為其他非法使用之虞，被告係成年且有正常智力之
    人，竟提供其於前開苗栗嘉盛郵局之帳戶、存摺、提款卡等
    物，供予「李雲龍」之男子使用，其對於上開帳戶將遭他人
    做為詐欺取財犯行所得財物匯入及提領之工具使用，應足以
    有概括之認識，且可預見其發生。再按刑法第三十條規定：
    幫助他人犯罪者，為從犯，雖他人不知幫助之情者，亦同。
    從犯之處罰，得按正犯之刑減輕之。查被告提供上開帳戶、
    存摺、提款卡、密碼等予「李雲龍」之男子使用，已如前述
    ，足認被告有幫助他人詐欺取財之不確定故意。此外，復有
    查扣儲金簿及提款卡一覽表、被告前揭帳戶之客戶歷史交易
    清單一份、被害人黃雅君等人提出之郵政國內匯款執據九紙
    等附卷可資佐證。足徵被告之自白與事實相符，本件事證業
    已明確，被告犯行堪以認定。
三、被告提供銀行帳戶、提款卡、存摺予他人供詐欺取財匯款使
    用，雖並未參與詐欺取款之行為，然其顯係以幫助之意思，
    參與詐欺取財構成要件以外之行為，為幫助犯，核被告所為
    ，係犯刑法第三十條第一項、第三百三十九條第一項之幫助
    詐欺取財罪。又被告係幫助他人犯罪，應依刑法第三十條第
    二項之規定，減輕其刑。公訴人雖認該不詳年籍「李雲龍」
    之成年男子將被告上開帳戶再交予張名男、張宗豪、簡適篷
    、李雲龍、陳永嘉等人組成之詐欺集團詐騙財物，其等所犯
    係刑法第三百四十條之常業詐欺云云。然本件起訴事實僅詐
    騙被害人甲○○等四人，且檢察官並未提出證據足以證明該
    「李雲龍」之成年男子等人有常業詐欺之犯意，起訴法條容
    有誤會，惟起訴之社會基本事實相同，本院自得變更法條為
    刑法第三百三十九條第一項之詐欺取財罪審理之。又刑法第
    三百三十九條之罪，非屬洗錢防制法第三條之重大犯罪，被
    告雖有掩飾他人犯罪所得財物，然不符該法第二條所稱之洗
    錢，即無該法第九條第二項刑責之適用，惟檢察官認此部分
    與詐欺取財罪部分有想像競合關係，為想像競合犯，屬裁判
    上一罪，不另為無罪之諭知，附此敘明。又被告曾於八十九
    年六月間因贓物案件，經臺灣苗栗地方法院於八十九年十一
    月三十日判處有期徒刑一年確定，入監執行後，於九十三年
    十月十二日因縮刑執行完畢，有臺灣高等法院被告全國前案
    紀錄表及臺灣彰化地方法院檢察署刑案資料查註紀錄表等各
    一份在卷可按，其於有期徒刑執行完畢後，五年內再犯有期
    徒刑以上之本罪，為累犯，應依刑法第四十七條之規定加重
    其刑。爰審酌被告之品性、擅自提供郵局帳戶供他人非法使
    用，助長社會犯罪風氣，且導致真正犯罪者逍遙法外，然念
    及被告本身並未實際參與本件詐欺取財犯行，責難性較小，
    其犯後坦承犯行之態度等一切情狀，量處如主文所示之刑，
    並諭知易科罰金之折算標準，以示懲處。另上開苗栗嘉盛郵
    局帳戶之提款卡、存摺雖原為被告所有，然已給予該「李雲
    龍」之男子，已非被告所有，不另為沒收之諭知，附此敘明
    。
據上論斷，應依刑事訴訟法第二百七十三條之一第一項、第二百
九十九條第一項前段、第三百條，刑法第三百三十九條第一項、
第三十條、第四十一條第一項前段，罰金罰鍰提高標準條例第一
條前段、第二條，判決如主文。
本案經檢察官李毓珮到庭執行職務。
中    華    民    國    95    年    3     月    8     日
                  刑事第一庭    法      官  陳秋錦
以上正本證明與原本無異。
如不服本判決，應於判決送達後10日內，向本院提出上訴狀（須
附繕本）。
告訴人或被害人對於判決如有不服具備理由請求檢察官上訴者，
其上訴期間之計算係以檢察官收受判決正本之日期為準。
中    華    民    國    95    年    3    月    8    日
                                書  記  官  于淑真
中華民國刑法第339條
(普通詐欺罪)
意圖為自己或第三人不法之所有，以詐術使人將本人或第三人之
物交付者，處5年以下有期徒刑、拘役或科或併科1千元以下罰金
。
以前項方法得財產上不法之利益或使第三人得之者，亦同。
前二項之未遂犯罰之。


司法院資訊處製作；財團法人民間司法改革基金會備份。
